臺灣臺中地方法院刑事判決　94年度交易字第249號
公　訴　人　臺灣臺中地方法院檢察署檢察官
被　　　告　甲○○
上列被告因過失傷害案件，經檢察官提起公訴（九十四年度偵字
第五一一○號），本院合議庭裁定適用簡式審判程序，判決如下
：
    主    文
甲○○因過失傷害人致重傷，處有期徒刑伍月，如易科罰金，以
佰元折算壹日。
    犯罪事實
一、甲○○於民國九十三年十二月六日上午，駕駛車牌號碼Ｘ九
    —六四四一號自小客車，沿臺中縣沙鹿鎮○○路由西往東方
    向行駛，於同日上午七時四十分許，途經臺中縣沙鹿鎮○○
    路與保成路交岔路口時，原應注意行經無號誌之交岔路口，
    應減速慢行，作隨時停車之準備且行車速度在郊外道路時速
    不得超過六十公里及汽車行駛時，駕駛人應注意車前狀況，
    並隨時採取必要之安全措施，而當時天候晴、日間自然光線
    、速限每小時六十公里、號誌無動作、交岔路口、柏油路面
    乾燥無缺陷、亦無障礙物、視距良好，依當時情形，並無不
    能注意之情事，竟疏未注意車前狀況及減速慢行，貿然以時
    速每小時七十公里以上之速度快速通過該路口，適丙○○騎
    乘車牌號碼ＴＧＳ—七二五號輕型機車，沿中興路由西往東
    方向行駛欲左轉保成路時，亦疏未注意機車應依兩段式左轉
    及轉彎車應讓直行車先行，因雙方均有前述過失，甲○○駕
    駛之汽車前方撞及丙○○騎乘機車之左側車身，使丙○○騎
    乘之上開機車卡在甲○○駕駛之上開自用小客車下拖行約三
    十六公尺（撞及後刮地痕達十八公尺），並致丙○○受有腦
    挫傷合併左側腦內出血及左側硬腦膜下出血、胸部挫傷合併
    左側第九根肋骨骨折及右側氣胸、腹部挫傷合併脾臟破裂及
    腹內出血、右側鎮股骨折等於身體或健康有重大不治之傷害
    。甲○○於犯罪後，有偵查權限之人知悉犯罪人之前，主動
    向到場處理事故員警陳明自己係肇事者，並陳述肇事經過，
    自首接受裁判。
二、案經被害人丙○○之妻乙○○訴由臺中縣警察局清水分局報
    告臺灣臺中地方法院檢察署檢察官偵查起訴。
    理    由
一、訊據被告甲○○對於上開事實於本院審理中坦承不諱，復有
    臺中縣警察局清水分局道路交通事故現場圖、道路交通事故
    調查報告表各一紙及現場照片十二張附卷可稽，而被害人確
    係因本件車禍受傷，亦有診斷證明書一紙在卷可憑。又被告
    於偵查中陳稱：伊當時時速約七十多公里，我有看錶，約超
    過七十公里一點點，當時在中興路，伊走中線，剛好太陽直
    射伊的眼睛，丙○○本來跟我同一方向，丙○○是在外側車
    道，就是伊右前方，後來丙○○在事發地點要左轉，等伊發
    現時，差不多在右前方二公尺，伊連按喇叭及煞車都來不及
    等語。經查，依卷附道路交通事故現場圖所示，本件事故交
    岔路口保成路之路寬為二十六點七公尺，而事故地點之刮地
    痕起點距離路口中興路號誌燈桿為十點一公尺，距離路口安
    全島延伸線四點六公尺，顯然係在保成路由北往南之車道內
    ，該現場圖所劃被害人丙○○之行向雖為沿保成路由南往北
    穿越中興路，然如若被害人確係為如此之行向，除非被害人
    逆向穿越中興路，否則焉有可能產生如此之撞擊位置，是以
    依現場圖所示之跡證判斷，被害人應係沿中興路由西往東行
    駛至中興路與保成路之交岔路口時，欲左轉保成路，未依規
    定兩段式左轉，且尚未達路口中心處即行左轉，致與亦沿中
    興路由西往東直行之被告駕駛之自小客車發生撞擊，應可認
    定，被告於偵查中關於此部分之陳述，應屬可信。按汽車駕
    駛人行車速度，依標誌或標線之規定，行經無號誌交岔路口
    時，應減速慢行，作隨時停車之準備；汽車行駛時，駕駛人
    應注意車前狀況，並隨時採取必要之安全措施；又行車速度
    ，依標誌之規定，無標誌者，在郊外道路時速不得超過六十
    公里，道路交通安全規則第九十四條第三項及第九十三條第
    一項第一款、第二款分別定有明文。被告坦承當時行車時速
    約七十多公里，參酌臺中縣警察局清水分局員警前往處理繪
    製之道路交通事故現場圖，案發道路速限為六十公里，又被
    害人丙○○於發生車禍後，機車遭自用小客車拖行長達約三
    十六公尺，而撞及後刮地痕則長達十八公尺等跡證以觀，足
    證被告所駕駛之自用小客車超速行駛。又本件事故發生當時
    天候晴、日間自然光線、速限每小時六十公里、號誌無動作
    、交岔路口、柏油路面乾燥無缺陷、亦無障礙物、視距良好
    ，有上開卷附道路交通事故調查報告表（一）在卷可考，依
    當時情形，並無不能注意之情事，竟疏未注意車前狀況及減
    速慢行，貿然以時速每小時七十公里以上之速度快速通過該
    路口，以致肇事致人受傷，被告之行為自有過失。且本件經
    送請臺灣省臺中縣區車輛行車事故鑑定委員會鑑定及臺灣省
    車輛行車事故覆議鑑定委員會覆議結果，亦持相同看法，有
    臺灣省臺中縣區車輛行車事故鑑定委員會九十四年七月六日
    中縣鑑字第○九四五五一九九一號函附鑑定意見書及臺灣省
    車輛行車事故覆議鑑定委員會九十四年九月十三日府覆議字
    第○九四○一○○五六四號覆議函在卷可稽，益證被告之行
    為有過失，被告之自白應與事實相符。又被害人丙○○受有
    腦挫傷合併左側腦內出血及左側硬腦膜下出血、胸部挫傷合
    併左側第九根肋骨骨折及右側氣胸、腹部挫傷合併脾臟破裂
    及腹內出血、右側鎮股骨折等之傷害，目前無法以言語與他
    人溝通且認知功能受損，大小便失禁，因肢體癱瘓行動困難
    須使用輪椅代步，日常生活完全依賴他人照顧，有光田綜合
    醫院及童綜合醫院出具之診斷證明書存卷可稽，且被害人因
    前開傷害造成重度肢障，並領有中華民國身心障礙手冊，有
    中華民國身心障礙手冊影本一紙附卷可證，被害人所受傷害
    應已達刑法第十條第四項第六款於身體或健康受有重大不治
    之重傷害程度，亦可認定。雖被害人丙○○未依規定兩段式
    左轉及轉彎車未讓直行車先行，於本件車禍之發生亦有過失
    ，然此僅係被害人是否與有過失之問題，並不因此解免被告
    過失之責任。而被害人丙○○因本件車禍受有如事實欄所示
    之重傷害，與被告之過失行為間並有相當因果關係。本件事
    證明確，被告過失犯行洵堪認定。
二、核被告甲○○所為，係犯刑法第二百八十四條第一項後段之
    過失傷害致重傷罪。又被告於犯罪後，有偵查權限之人知悉
    犯罪人之前，主動向到場處理事故員警陳明自己係肇事者，
    並陳述肇事經過，有臺中縣警察局清水分局道路交通事故肇
    事人自首情形紀錄表在卷可查，為對於未發覺之犯罪自首接
    受裁判，應依刑法第六十二條前段之規定，減輕其刑。爰審
    酌被告之過失程度，被害人因本件事故受有如事實欄所示之
    重傷害，所生之危害重大，然被害人亦同有過失，被告肇事
    後坦承犯行，惟尚未與被害人達成民事和解賠償等一切情狀
    ，量處如主文所示之刑，並諭知易科罰金之折算標準。
據上論斷，應依刑事訴訟法第二百七十三條之一第一項、第二百
九十九條第一項前段，刑法第二百八十四條第一項後段、第六十
二條前段、第四十一條第一項前段，罰金罰鍰提高標準條例第一
條前段、第二條，判決如主文。
本案經檢察官李斌到庭執行職務。
中　　華　　民　　國　　94　　年　　11　　月　　22　　日
                  交通法庭  法　官  張清洲
以上正本證明與原本無異。
如不服本判決，應於送達後十日內向本院提出上訴狀（須附繕本
），上訴於臺灣高等法院臺中分院。
                            書記官　沈筱玲
中　　華　　民　　國　　94　　年　　11　　月　　22　　日
附錄論罪科刑法條
中華民國刑法第284條
 (過失傷害罪)
因過失傷害人者，處六月以下有期徒刑、拘役或五百元以下罰金
，致重傷者，處一年以下有期徒刑、拘役或五百元以下罰金。
從事業務之人，因業務上之過失傷害人者，處一年以下有期徒刑
、拘役或一千元以下罰金，致重傷者，處三年以下有期徒刑、拘
役或二千元以下罰金。
